臺灣高等法院刑事判決
109年度上更一字第177號
上  訴  人  
即  被  告  許郁涓



                    （現於法務部○○○○○○○○○執行                        中）

選任辯護人  陳昱龍律師(法扶律師)          
上列上訴人因違反毒品危害防制條例案件，不服臺灣桃園地方法
院106年度訴字第630號，中華民國108年3月6日第一審判決（起
訴案號：臺灣桃園地方檢察署106年度偵字第4938號），提起上
訴，經最高法院發回更審，本院判決如下：
    主  文
原判決關於附表一編號3部分撤銷。
許郁涓被訴起訴書事實欄一㈥販賣第二級毒品部分無罪。
    理  由
一、公訴意旨略以：被告許郁涓明知甲基安非他命係毒品危害防
    制條例所定之第二級毒品，不得販賣，竟仍意圖營利，基於
    販賣第二級毒品甲基安非他命之犯意，以門號0000000000號
    行動電話作為聯絡工具，於如附表一所示之時間、地點，以
    如附表一所示之數量及價格，販賣第二級毒品甲基安非他命
    予吳松城既遂。因認被告此部分涉犯毒品危害防制條例第4
    條第2項之販賣第二級毒品罪嫌云云。
二、按犯罪事實應依證據認定之，無證據不得認定犯罪事實；不
    能證明被告犯罪者，應諭知無罪之判決；刑事訴訟法第 154
    條第2項、第301條第 1項分別定有明文。再檢察官對於起訴
    之犯罪事實，應負提出證據及說服之實質舉證責任。倘其所
    提出之證據，不足為被告有罪之積極證明，或其指出證明之
    方法，無從說服法院以形成被告有罪之心證者，基於無罪推
    定之原則，自應為被告無罪判決之諭知（刑事訴訟法第161
    條第1 項、刑事妥速審判法第6條、最高法院92年台上字第 
     128號判例參照）。
三、起訴書認上訴人即被告許郁涓涉有前揭販賣第二級毒品甲基
    安非命罪嫌，無非係以被告於警詢及偵訊時之供述、證人吳
    松城於警詢及偵訊時之證述及門號0000000000號行動電話通
    訊監察譯文為其論據。
四、訊據被告堅詞否認有前開販賣第二級毒品甲基安非他命予  
    吳松城之犯行，辯稱：檢察官起訴販賣的時間我在南部，  
    我根本沒有在105年5月9日回北部跟吳松城碰面等語。經查
    ：
  ㈠徵諸證人吳松城於警詢時證稱：門號0000000000號行動電話
    平時都是我在使用。而我在105年5月8日下午6時59分許打電
    話給被告是約時間要交易毒品，該次交易時間是在同年月9
    日的凌晨，至於詳細的時間我忘記了，交易地點則是在被告
    位於桃園市○○區○○路00○0號6樓的租屋處，交易安非他命1小
    包，價錢我忘記了，是被告與我一手交錢一手交貨云云（警
    卷一第117頁正、反面）；嗣於偵訊時證稱：我在105年5月8
    日下午6時59分許與被告之通訊監察譯文內容，是要跟被告
    買甲基安非他命1小包1,000元，交易地點在桃園市中壢區弘
    揚路被告的租屋處，是一手交錢，一手交貨，有交易成功云
    云（偵字3588卷第154頁）；另於原審審理時證稱：105年5
    月8日我與被告通話內容，其中關於「還不知道耶，我在等
    東西」是在講毒品，但後來我並沒有與被告見面，是我記錯
    交易的時間，當時我並沒有去找被告拿毒品，因為時間太晚
    了，而且我在臺北，也沒有車，就沒有過去了等語（原審卷
    三第26頁反面至28頁反面），可知證人吳松城就其有無與被
    告碰面交易、該次交易之金額為何，前後所陳情節不一，是
    其指訴情節，是否核實，已非無疑。
　㈡稽之卷附被告供稱其所持用之門號0000000000號行動電話與
    證人吳松城證稱，其所使用之門號0000000000行動電話於10
    5年5 月8日下午6時59分許之通訊監察譯文（警卷一第125頁
    ），其等之通話內容詳如附表二所示，依該通話內容，可知
    證人吳松城向被告詢問被告是否會回來，並表示其要向被告
    拿東西，被告則回稱，還在等東西回來，而證人吳松城就該
    通通話所談及之東西即係要向被告拿取甲基安非他命之情，
    迭於警詢、檢察官訊問暨原審審理時證述一致，參照被告於
    警詢時亦就該通話內容係吳松城要向其拿取甲基安非他命乙
    節，供述明確（警卷一第5頁反面），復與該通訊監察譯文
    所彰顯之吳松城欲向被告拿取東西，惟特意不將該物品之品
    名講明所彰顯之情狀吻合，堪認證人吳松城證稱，係要向被
    告拿取甲基安非他命非虛。
　㈢被告堅詞否認，其於該通通話後，有與吳松城碰面並進行甲
    基安非他命之交易，而證人吳松城就該次是否有與被告進行
    交易乙情，前後所證，核有迥異之處，已如前述。是本件所
    應審究之處，應為被告於通話後，究有無與吳松城見面並進
    行交易。經查：
　⒈稽之卷附之通訊監察譯文以觀（聲拘字卷第1至23頁），可見
    門號0000000000號行動電話之通訊基地台位置，呈現如下情
    形：
　①於105年5月8日下午6時59分22秒，係在「雲林縣○○鄉○○
    村○○路000號」。
　②於105年5月8日下午10時23分5秒、105年5月9日上午3時29分
    14秒時，均係在「雲林縣○○鄉○○村0鄰○○路000號頂」。
　③於105年5月9日上午10時15分18秒時，係在「雲林縣○○鄉
    ○○村○○路000號」。
　④於105年5月9日下午12時23分8秒時，係在「苗票縣○○鄉○
    ○村00鄰○○00○0號」。
　⑤於105年5月9日下午1時34分47秒時，係在「新竹市○區○○
    路0段0號」。
　⑥於105年5月9日下午4時8分35秒時，係在「桃園市○○區○
    ○路00號」。 　　 　　 　  　
　　是依前開行動電話之基地台位置，可知於105年5月8日下午6
    時59分22秒、10時23分5秒、105年5月9日上午3時29分14秒
    、10時15分18秒時，該門號之基地台位置均在雲林縣，嗣於
    105年5月9日下午12時23分8秒時，基地台之位置係在苗栗縣
    ，復於105年5月9日下午1時34分47秒時，基地台之位置則在
    新竹市，至同日下午4時8分35秒時，基地台之位置在桃園市
    中壢區，可知持用、攜帶該門號行動電話之人，直至105年5
    月9日上午10時15分許，仍在雲林縣，嗣逐漸朝北行進，而
    於該日下午12時23分許行經苗栗縣，復於同日下午1時34分
    許行經新竹市，且至遲於同日下午4時8分許，業已抵達桃園
    市中壢區。
　⒉徵之被告於警詢時陳稱，門號0000000000號行動電話是其男
    友陳宏銘所申請，因其所持用之行動電話壞掉了，所以才會
    拿前開門號之行動電話使用，而關於該門號105年5月8日下
    午6時59分許之通訊監察譯文是係其與吳松城的通話，至於1
    05年6月2日下午1時39分許之通訊監察譯文，則是陳宏銘與
    吳松城之通話等語明確（警卷一第5、6頁），核與證人吳松
    城於警詢時所陳之情吻合（警卷一第117頁反面、118頁正面
    ），可知前開門號之行動電話確由被告與陳宏銘一同使用之
    情，洵堪認定。
　⒊參之門號0000000000號行動電話於105年5月9日下午12時23分
    08秒、同日下午12時25分26秒時之通訊監察譯文所示（聲拘
    字卷第22頁），可知斯時該門號之基地台位置係在苗栗縣，
    且當時係黑貓宅急便之物流人員撥打前開行動電話聯絡，詢
    問是否在弘揚路，經持用該門號行動電話之人表示等一下「
    我們」才會回去，且斯時持用門號0000000000號行動電話之
    人係有2人，並分別與該名物流人員交談，嗣更向該物流人
    員表示，請其聯繫「小高」，由「小高」代為領取包裹，並
    將「小高」之電話告知該名物流人員，依該等情狀，可見被
    告當時並未在中壢區弘揚路之租屋處，否則豈有不由被告收
    受，而另行委請「小高」代為收受包裹之必要；復依前揭門
    號係由被告與陳宏銘所共同使用，且其等為男女朋友，弘揚
    路更係被告之租屋處，而於通話時係有2人在場，更向物流
    人員表示「我們」才要回去弘揚路之處之情以觀，即可推知
    被告與陳宏銘斯時應係在一起，當下被告仍在苗栗縣，核與
    被告所辯之情吻合。
　⒋甚者，參之上開被告與吳松城於105年5月8日下午6時59分許
    之通訊監察譯文所示（詳參附表二），可知其等並未明確約
    定碰面之時間，被告亦表明其不確定何時會回去，並告以證
    人吳松城「看怎樣我在（應為再之誤載）跟你說」，惟對照
    卷附之門號0000000000號行動電話之通訊監察譯文所示（聲
    拘字卷第15至26頁），亦見被告除於105年5月8日下午6時59
    分持用上開行動電話與吳松城聯繫外，直至105年5月9日，
    其等彼此間均無任何電話聯絡之紀錄，是苟被告與吳松城於
    105年9日確有碰面，衡情被告應有與吳松城電話聯繫，俾利
    相約碰面之時間，則依卷附之通訊監察譯文，亦無從認定被
    告與吳松城於105年5月9日係有見面。
　⒌準此，證人吳松城就105年5月9日有無與被告碰面、交易之金
    額為何等節，前後證述不一，其之證詞，已有重大瑕疵；甚
    者，其於警詢時雖指稱，係於105年5月9日凌晨時在被告位
    於桃園市中壢區弘揚路之租屋處與被告進行交易，惟依前開
    門號0000000000號行動電話之通訊監察譯文所示，可知持用
    該門號之人，於105年5月8日下午6時59分22秒、10時23分5
    秒、105年5月9日上午3時29分14秒、10時15分18秒時，均在
    雲林縣，且直至105年5月9日下午12時25分許，仍在苗栗縣
    ，復依持用該門號行動電話之人，於105年5月9日下午12時2
    3分、25分許與物流人員交談之內容，暨斯時係有2人與該物
    流人員對談，並表示尚未回到弘揚路，更請友人代收包裹等
    節以觀，堪認被告辯稱其於105年5月9日凌晨時，仍在南部
    ，並非捏虛，是該等客觀情狀，與證人吳松城指陳於105年5
    月9日凌晨在被告位於中壢之前開租屋處進行交易之情，亦
    有未合，則證人吳松城前開指稱向被告購買甲基安非他命之
    詞，已難遽信。而被告所辯，其並無檢察官所指於105年5月
    9日之凌晨在中壢區弘揚路之租屋處與吳松城碰面交易甲基
    安非他命之情，與前開通訊監察譯文所彰顯之情狀吻合，尚
    非無據。
  ㈣至被告於警詢時固供稱，其於105年5月8日下午6時59分許，
    持用前開行動電話與吳松城聯繫後，其有交付1至2公克之甲
    基安非他命予吳松城云云，惟細譯被告於該次警詢時所陳情
    節，可知警方提示前開時日之通訊監察譯文後，被告立即表
    示，通話內容為吳松城向其調甲基安非他命，然該次並未交
    易成功等語明確，係於員警告知，證人吳松城於警詢時指稱
    有於105年5月9日凌晨在中壢弘揚路向被告購買甲基安非他
    命1小包後，被告始一改前詞，而為上揭陳述，則被告斯時
    所為之供述，係否受到員警告以證人吳松城證詞之影響，已
    非無疑，況被告嗣後雖改稱，其有交付甲基安非他命予吳松
    城，然其亦稱，並未向吳松城收取款項（警卷一第5頁反面
    ），亦與證人吳松城於警詢時證稱之，其當場交付購毒款項
    予被告之情，容有扞格。此外，被告固於偵訊時，供稱其有
    於105年5月8日下午6時59分許與吳松城通話後，在桃園市○○
    區○○路00○0號6樓，販賣1,000元之甲基安非他命予吳松城云
    云，惟觀之原審就該次偵訊筆錄所為之勘驗筆錄所示（原審
    卷二卷第32、33頁），可知該次檢察官訊問時，並未提示通
    訊監察譯文予被告辨識，且亦係檢察官詢問被告「你有沒有
    在105年5月8日下午6時59分許與吳松城通話後，在桃園市○○
    區○○路00○0號6樓，販賣1,000元之甲基安非他命予吳松城」
    ，被告僅單純回稱「有」而已，可見被告僅係就檢察官之訊
    問內容予以回覆，並未就該日碰面、交易之狀況為何予以陳
    述；此外，參之被告有於105年7月11日下午4時39分許與吳
    松城通話後，在前開中壢區弘揚路之租屋處販賣6,500元之
    甲基安非他命予吳松城（被告該部分之行為，業經判決有罪
    確定），亦見被告與吳松城聯繫交易甲基安非他命事宜並非
    僅有單一次數，則被告於未見通訊監察譯文之狀況下，是否
    得以清楚辨別各次聯繫交易甲基安非他命之狀況，殊非無疑
    ；況被告於原審審理時即明確陳稱，其於本次並未與吳松城
    碰面等語，對照被告於原審時坦認，其有於105年7月11日出
    售甲基安非他命予吳松城，則苟被告意在卸責，其大可否認
    出售甲基安非他命之數量較多、價格較本件高昂、情節亦較
    為嚴重之105年7月11日該次販賣甲基安非他命予吳松城之舉
    ，又有何坦認該次行為，而堅決否認本次犯行之必要，是被
    告於警詢、偵訊時所陳情節，既有前揭可疑之處，自無從據
    此認定，被告確有公訴意旨所指陳之販賣甲基安非他命予吳
    松城之舉。
  ㈤末以，被告與吳松城前揭於105年5月8日下午6時59分許之通
    訊監察譯文固係談論甲基安非他命事宜，詳如前述，惟參照
    吳松城向被告表示「不然我先跟你拿一半」後，被告旋即回
    稱「我還是要等東西回來」、「看怎樣我再跟你說」等語，
    自難認被告與吳松城業已達成交易甲基安非他命之合意，甚
    依現存之卷證資料所示，亦未見被告嗣後確有聯繫吳松城買
    賣毒品之事宜以觀，自難逕認被告與吳松城前揭通話時，被
    告主觀上係具有出售甲基安非他命予吳松城之意。
　㈥綜上，本案依檢察官所舉各項證據方法，尚不足使所指被告
    涉犯販賣第二級毒品罪之事實達於無所懷疑，而得確信為真
    實之程度，揆諸前揭說明，即屬不能證明被告犯罪，應為無
    罪判決之諭知。　　　　　
五、原審未詳酌上情，誤對被告為有罪之諭知，自有未洽，被告
    提起上訴，指摘原判決關於附表一編號3部分（即起訴書事
    實欄一㈥部分）不當，為有理由，應由本院將原判決撤銷，
    另為被告無罪之諭知。
據上論斷，應依刑事訴訟法第369條第1項前段、第364條、第301
條第1項，判決如主文。　　
本案經檢察官何嘉仁到庭執行職務。
中　　華　　民　　國　　110 　年　　3 　　月　　3 　　日
                  刑事第二十五庭審判長法　官  邱滋杉
                                      法　官  文家倩
                                      法　官  陳彥年
以上正本證明與原本無異。
檢察官如不服本判決，應於收受送達後20日內向本院提出上訴書
狀，其未敘述上訴之理由者並得於提起上訴後20日內向本院補提
理由書（均須按他造當事人之人數附繕本）「切勿逕送上級法院
」。
                                      書記官  彭秀玉
中　　華　　民　　國　　110 　年　　3 　　月　　3 　　日
附表一：
編號 販賣對象 犯罪時間 犯罪地點 交易價格(新臺幣) 毒品種類 （原起訴書犯罪事實欄㈥） 吳松城 105 年5月9日凌晨某時 被告弘揚街之租屋處 1,000元 甲基安非他命1包（重量不詳） 
附表二：
通話時間 監察電話 方向 通話對象 內容 105/05/0818:59:22 0000000000（許郁涓） 〈〈 0000000000（吳松城） 許：喂吳：喂，你今天會回來嗎?許：還不知道耶，我在等東西吳：不然我先跟你拿一半許：我還是要等東西回來吳：是喔，今天也不確定哦?許：應該是可以啦吳：回來不就很晚，凌晨兩三點，要天亮了?許：沒有，看怎樣我再跟你說吳：是喔許：你很急嗎?吳：不是啊，我還要去拿單啊，單來了呢許：是哦吳：12點之前咧?許：應該差不多1點之前會到吳：好啦。